【裁判字號】    94,竹簡,885
【裁判日期】    950404
【裁判案由】    給付租金
【裁判全文】
臺灣新竹地方法院民事判決           94年度竹簡字第885號
原      告  乙○○○
            甲○○
上二人共同
訴訟代理人  陳淑芬律師
複 代 理人  丁○○
被      告  丙○○
上列當事人間請求遷讓房屋等事件，本院於民國95年3月
21日辯論終結，判決如下：
    主    文
被告應自門牌號碼新竹市○○里○○路九四號二樓、三樓房屋全
部遷讓，將之返還予原告乙○○○、甲○○。
被告應給付原告甲○○新台幣壹萬參仟元，及自民國九十四年六
月一日起至返還第一項房屋之日止，按月給付原告甲○○新臺幣
貳萬貳仟元。
被告應給付原告甲○○新台幣伍萬元。
原告其餘之訴駁回。
訴訟費用由被告負擔十分之七，原告乙○○○負擔十分之二，原
告甲○○十分之一。
本判決原告勝訴部份得假執行。
原告其餘假執行之聲請駁回。
    事實及理由
一、被告經合法通知，未於最後言詞辯論期日到場，查無民事訴
    訟法第386條所列各款情事，應准原告之聲請，由其一造辯
    論而為判決。又原告起訴後，因被告清償租金新臺幣（下同
    ）四萬元，原告因而撤回訴之聲明第一項四萬元之請求，合
    先敘明。
二、原告主張：
    門牌號碼新竹市○○里○○路九四號二樓、三樓房屋（三樓
    部分係加蓋，未在建物保存登記範圍內，原本之門牌號碼為
    新竹市○○路90號，下爭系爭房屋）係原告乙○○○所有，
    原告二人為夫妻關係。民國92年3月1日原告甲○○得原告乙
    ○○○之同意，將系爭房屋出租予被告使用，租期二年，自
    92年3月1日起至94年2月底止，租金每月二萬八千元，每月5
    日繳納，嗣後因嚴重呼吸道症候群（即SARS）疫情，原告甲
    ○○與被告同意92年7月至同年9月之租金調整為每月二萬元
    ，92年10月起調整為每月二萬二千元。然被告自92年12 月
    起陸續遲付租金，經原告甲○○以存證信函催告，且經新竹
    市東區調解委員會調解後，被告仍未依約按期給付，原告甲
    ○○乃於93年12月15日委託其女再以楊梅大同郵局存證信函
    通知被告租期屆至將不再續租。迄94年8月10日原告尚積欠
    四萬元租金未付，遲至原告提起本訴訟後始清償，且截至言
    詞辯論終結時，被告尚未遷讓返還系爭房屋。而本件訴訟進
    行中，被告雖多方表示願意自94年3月起，就其無權占用上
    開房屋之行為，每月支付相當於租金之違約金二萬二千元，
    但只支付了五萬三千元便無下文。查前述租約中第6條訂明
    ：租期屆滿時被告如不及時遷讓交還房屋，原告甲○○得向
    被告請求租金五倍之違約金至遷讓完畢為止，被告絕無異議
    ；第12條訂明：被告如有違反租賃契約之規定，原告甲○○
    因涉訟所繳納之律師費用均應由被告負責。為此，原告甲○
    ○本於民法第455條租賃物返還請求權，原告乙○○○本於
    民法第767條所有物返還請求權，請求被告自系爭房屋遷讓
    並返還予原告二人；又原告二人本於租賃契約第6條規定，
    請求被告支付原告二人每月十一萬元之違約金；再原告甲○
    ○委託律師處理本件訴訟支付之律師費用五萬元，亦請求由
    被告支付；原告二人並聲明：
（一）被告應自門牌號碼新竹市○○里○○路九四號二樓、三樓
      房屋全部遷讓，將之返還予原告乙○○○、甲○○。
（二）被告應自94年6月1日起至返還第一項房屋之日止，按月給
      付原告二人十一萬元。
（三）被告應給付原告甲○○五萬元。
（四）訴訟費用由被告負擔。
（五）原告二人願供擔保，聲請准予宣告假執行。
三、被告未於最後言詞辯論期日到場，然其先前到場所為之陳述
    如下：
    對於原告二人主張之事實，被告均無意見，其確有遲付租金
    、租期屆至後繼續占用系爭房屋等行為，迄今尚未搬遷交還
    ，原告所提之存證信函均已收到，欠租之覺書亦為其所寫，
    但其因經營之便當店生意不佳，其餘不動產又遭拍賣，實無
    處所可以居住，如能繼續讓其承租，應該可以按期支付租金
    等語。
四、本院之判斷：
（一）原告主張之事實，業據提出與其所述相符之建物登記簿謄
      本、房屋稅繳納證明書、房屋租賃契約書、存證信函、覺
      書等件為證，且為被告所自承在卷，堪信為真正。按承租
      人於租賃關係終止後，應返還租賃物；所有人對於無權占
      有或侵奪其所有物者，得請求返還之；民法第455條、第7
      67條分別定有明文。查原告甲○○與被告就系爭房屋之租
      期既已屆至而無續租，原告乙○○○為系爭房屋之所有權
      人，被告無法律權源而繼續占用系爭房屋，屬於無權占有
      ，原告甲○○本於民法第455條租賃物返還請求權、原告
      乙○○○基於民法第767條所有物返還請求權，請求被告
      自系爭房屋全部遷讓並交還渠二人，於法有據，自應予准
      許。
（二）原告乙○○○雖依據租賃契約第6條規定請求被告支付相
      當於五倍租金之違約金，惟查，系爭房屋租賃契約之當事
      人係原告甲○○及被告，並非原告乙○○○，是原告乙○
      ○○依上開租賃契約請求被告支付違約金，顯無理由。次
      按約定之違約金過高者，法院得酌減至相當之數額，民法
      第252條定有明文。當事人約定之違約金是否過高，須依
      一般客觀事實、社會經濟狀況、當事人所受損害情形及債
      務人仍能依約履行時，債權人可享受之一切利益為衡量標
      準，最高法院49年臺上字第807號判例著有明文可供參照
     。系爭房屋之每月租金自92年10月起為二萬二千元，本院
      衡酌被告違約致原告甲○○所受之損害，以及被告如依約
      履行，原告甲○○所能獲取之利益等情狀，認為約金酌減
      至每月二萬二千元為公允。又被告迄言詞辯論終結前，業
      已支付五萬三千元違約金，為原告甲○○所自承在卷，應
      認被告已支付94年3月、4月之違約金以及94年5月份之部
      分違約金。從而，原告甲○○請求被告支付一萬三千元，
      及自94年6月1日起至返還系爭房屋之日止，按月給付二萬
      二千元違約金為有理由，逾此部分之請求，則無理由，應
      予駁回。
（三）律師費用五萬元部份，原告甲○○業已提出與其所述相符
      之租賃契約、繳納收據為證，為被告所不爭執，則原告甲
      ○○依據租賃契約第12條規定請求被告支付五萬元律師費
      用，於法有據，應予准許。
（四）遷讓房屋之訴，雖非立時可就，惟被告於租期屆至後拒不
      交還房屋，迄今已逾一年，本院斟酌實際情形，認為不宜
      定履行期間，附此敘明。
五、本件原告勝訴部份，為民事訴訟法第427條第1項、第2項第
    1款適用簡易程序而為被告敗訴之判決，應依同法第389條第
    1項第3款之規定，依職權宣告假執行。原告敗訴部分，其假
    執行之聲請亦失所依據，爰併予駁回。
六、訴訟費用負擔之依據：民事訴訟法第79條。
中    華    民    國    95    年    4     月    4     日
                  新竹簡易庭  法  官  李珮瑜
以上正本，係照原本作成。
如對本判決上訴，須於判決送達後20日內向本院提出上訴狀。
                              書記官  朱苑禎
中    華    民    國    95    年    4     月    4     日


司法院資訊處製作；財團法人民間司法改革基金會備份。
